臺灣桃園地方法院刑事判決　　　　　　100年度審交易字第1號
公　訴　人　臺灣桃園地方法院檢察署檢察官
被　　　告　黃吉宏
選任辯護人　許明桐律師
上列被告因過失傷害案件，經檢察官提起公訴（99年度調偵字第
25106 號），被告於本院準備程序進行中，就被訴事實為有罪之
陳述，經本院告知簡式審判程序意旨，並聽取當事人之意見後，
本院裁定依簡式審判程序審理，判決如下：
    主  文
黃吉宏因過失傷害人致重傷，處有期徒刑肆月，如易科罰金，以
新臺幣壹仟元折算壹日。緩刑貳年。
    事  實
一、黃吉宏於民國99年6 月27日上午11時許，騎乘車牌號碼185
    —BQX 號重型機車，沿桃園縣大溪鎮○○路由桃園市往石門
    水庫方向行駛，嗣於同日上午11時0 分45秒，暫停在桃園縣
    大溪鎮○○路99號前之往石門水庫方向右側車道，原應注意
    機車行駛行駛至無號誌之交岔路口，轉彎車應暫停讓直行車
    先行之規定，而依當時天候晴、日間自然光線、路面無障礙
    物及視距良好等又無不能注意之情事，竟疏未注意及此，而
    於同日上午11時0 分52秒，貿然騎車左轉欲進入桃園縣大溪
    鎮○○路109 巷內，適陳水金騎乘車牌號碼BBV —833 號重
    型機車沿慈湖路由石門水庫往桃園市方向行經該處，亦未注
    意行經無號誌交叉路口，應減速慢行，作隨時停車之準備，
    且應注意車前狀況，並隨時採取必要之安全措施，竟未減速
    慢行且未充分注意車前狀況，兩車因而閃避不及，致黃吉宏
    所騎乘機車之前車頭與陳水金所騎乘機車之左側車身發生發
    生擦撞，陳水金因而人車倒地，並受有外傷性顱內出血，於
    同年月28日轉診急救，並於當日接受開顱、血塊移除及腦室
    外引流手術，並於同年7 月14日接受腦室腹腔引流手術，於
    同年8 月3 日出院，呈植物人狀態，有氣切管、尿管、鼻胃
    管，恢復機率極低之重傷害。黃吉宏於有偵查犯罪職權之員
    警前往肇事現場時，在場主動表明肇事，進而接受本件裁判
    。
二、案經代行告訴人陳志韡訴由桃園縣政府警察局大溪分局報告
    臺灣桃園地方法院檢察署檢察官偵查起訴。
    理  由
一、本案被告黃吉宏所犯係死刑、無期徒刑或最輕本刑為3 年以
    上有期徒刑以外之罪，其於本院準備程序期日中就被訴事實
    為有罪之陳述，經本院告知簡式審判程序之旨，並聽取當事
    人意見後，由本院依刑事訴訟法第273 條之1 第1 項規定裁
    定進行簡式審判程序，合先敘明。
二、上揭犯罪事實，業據被告黃吉宏於檢察官訊問、本院審理時
    均坦承不諱，並經代行告訴人即被害人陳水金之子陳志韡分
    別於警詢、檢察官訊問及證人張嘉玲於警詢時證述之情節相
    符，並有道路交通事故現場圖、道路交通事故現場照片、道
    路交通事故調查報告表（一）與（二）、道路監視錄影翻拍
    照片、臺灣桃園地方法院檢察署檢察官勘驗筆錄、錄影光碟
    及臺灣省桃園縣區車輛行車事故鑑定委員會100 年5 月20日
    桃縣行字第1005202009號函暨函附鑑定意見書等附卷可參。
    而被害人陳水金因本件車禍受重傷，亦有馬偕紀念醫院淡水
    分院99年7 月26日、99年12月3 日乙種診斷證明書各1 紙在
    卷可稽。足見被告之任意性自白與事實相符，而堪採信。
三、按按汽車（包括機器腳踏車）行駛至交岔路口，轉彎車應讓
    直行車先行，道路交通安全規則第102 條第1 項第7 款定有
    明文。準此，被告黃吉宏騎乘上開車輛，於上揭時、地，行
    經上開肇事路段，應依法負有上述注意義務，再觀諸卷附道
    路交通事故調查報告表（一）、（二）所載，肇事時天候晴
    、日間自然光線、路面無障礙物及視距良好等，並無不能注
    意之情事，詎被告駕車行經上開肇事地點，竟疏未注意，致
    生本件車禍，可證被告違反注意義務之駕車行為顯有過失。
    次按汽車（包括機器腳踏車）行駛時，行車速度，應依速限
    標誌或標線之規定，行經無號誌之交岔路口均應減速慢行，
    作隨時停車之準備；且駕駛人應注意車前狀況，並隨時採取
    必要之安全措施，道路交通安全規則第93條第1 項第2 款、
    第94條第3 項分別定有明文。查被害人陳水金行經肇事地點
    之無號誌交叉路口，未減速慢行且未充分注意車前狀況，其
    之行為亦有過失甚明。被害人陳水金既係因本件車禍受重傷
    ，則被告駕車肇事行為與被害人受重傷結果間，自具有相當
    因果關係。至於被害人行經肇事地點之無號誌交叉路口，未
    減速慢行且未充分注意車前狀況，亦有過失，惟亦不得解免
    被告前開過失之刑責。是被告過失致重傷害之犯行足堪認定
    ，應予以論罪科刑。
四、按刑法第10條第4 項第6 款之重傷，係指除去同項第1 款至
    第5 款之傷害而於身體或健康有重大不治或難治之傷害者而
    言；所謂於身體或健康有重大不治或難治之傷害，係指傷害
    重大，且不能治療或難於治療，於人之身體或健康有重大影
    響者而言（最高法院97年度台上字第1441號判決意旨參照）
    。查被害人陳水金因被告黃吉宏過失行為，受有外傷性顱內
    出血，於99年6 月28日轉診急救，並於當日接受開顱、血塊
    移除及腦室外引流手術，並於同年7 月14日接受腦室腹腔引
    流手術，於同年8 月3 日出院，呈植物人狀態，有氣切管、
    尿管、鼻胃管恢復機率極低，此有馬偕紀念醫院淡水分院99
    年7 月26日、99年12月3 日乙種診斷證明書1 紙在卷。從而
    被害人顯係受有身體或健康有重大不治或難治之傷害，且不
    能治療或難於治療，應屬重傷害。是核被告黃吉宏所為，係
    犯刑法第284 條第1 項後段之過失致重傷罪。被告於肇事後
    ，未有追訴權限機關公務員發覺前，對前往肇事現場之警員
    ，在場表示其為肇事駕駛人，自首而接受裁判之事實，有桃
    園縣政府警察局道路交通事故肇事人自首情形紀錄表1 份在
    卷可稽，爰依刑法第62條前段規定減輕其刑。爰審酌被告對
    注意義務之違反，造成被害人受重傷之結果、犯罪情節、過
    失行為之態樣及被害人亦有過失等情節，並考量被告於犯後
    有心與被害人家屬和解，因故未能達成和解，及犯後態度良
    好等一切情狀，量處如主文所示之刑，並諭知易科罰金之折
    算標準。末查被告未曾因故意犯罪受有期徒刑以上刑之宣告
    ，有臺灣高等法院被告前案紀錄表各1 份在卷可考，其因一
    時疏失，致觸犯本件犯行，信其歷此次教訓後，當能知所警
    惕，而無再犯之虞，本院因認所宣告之刑，以暫不執行為適
    當，爰併予宣告緩刑2 年，以啟自新。
據上論斷，應依刑事訴訟法第273 條之1 第1 項、第299 條第1
項前段，刑法第284 條第1 項後段、第62條前段、第41條第1 項
前段、第74條第1 項第1 款，刑法施行法第1 條之1 第1 項、第
2 項前段，判決如主文。
本案經檢察官李安蕣到庭執行職務。
中    華    民    國    100   年    8     月    25    日
                        刑事庭    法  官  顏世翠
以上正本證明與原本無異。
如不服本判決，應於判決送達後10日內向本院提出上訴狀（應附
繕本），其未敘述上訴理由者，應於上訴期間屆滿後20日內補提
理由書狀於本院，上訴於臺灣高等法院。
                                  書記官  張筆隆
中    華    民    國    100   年    8     月    25    日
附錄本案論罪科刑依據之法條：
中華民國刑法第284 條第1 項
因過失傷害人者，處6 月以下有期徒刑、拘役或5 百元以下罰金
，致重傷者，處1 年以下有期徒刑、拘役或5 百元以下罰金。